臺灣新北地方法院民事裁定
110年度訴字第2290號
原      告  周玉典
被      告  周志重
            周淑玲
            周森進
上列當事人間請求分割共有物等事件，本院裁定如下：
    主  文
原告關於對被告周森進部分之訴駁回。
訴訟費用由原告負擔。
    理  由
一、按原告之訴，有起訴不合程式或不備其他要件之情形者，法
    院應以裁定駁回之。民事訴訟法第249條第1項第6款定有明
    文。又按「二人以上於下列各款情形，得為共同訴訟人，一
    同起訴或一同被訴：一、為訴訟標的之權利或義務，為其所
    共同者。二、為訴訟標的之權利或義務，本於同一之事實上
    及法律上原因者。三、為訴訟標的之權利或義務，係同種類
    ，而本於事實上及法律上同種類之原因者。但以被告之住所
    在同一法院管轄區域內，或有第四條至第十九條所定之共同
    管轄法院者為限。」，亦為民事訴訟法第53條所明定。
二、本件原告起訴狀記載請求分割共有物即坐落新北市○○區○○段
    000地號土地，並於當事人欄列其他共有人周志重、周淑玲
    等二人為被告（見本院110年度板司調字第163號卷），核原
    告起訴係提起請求判決分割共有物之形成之訴；原告又雖於
    訴之聲明第二項記載請求拆屋還地，並於事實及理由欄稱建
    物使用人為周森進，然周森進並未經原告列為被告，核原告
    此部分請求乃屬給付之訴，且原告於起訴狀並未於當事人欄
    列周森進為被告，於本院審查其起訴要件，以110年度補字
    第1084號裁定命補正時，方將周森進列為當事人，此部分當
    事人之增加應屬於訴之追加性質。又查，原告上開二請求之
    訴訟性質本屬不同，不得合併於同一訴訟程序中提起；且被
    告周森進並非前揭土地之共有人，有土地登記謄本在卷可稽
    ，原告係主張周森進無權佔用系爭土地，與原告及其餘二名
    被告周志重、周淑玲係因共有物之分割請求判決分割之間，
    並無前揭民事訴訟法第53條各款規定得為共同訴訟人之情形
    存在；且分割共有物之訴性質為形成之訴，於判決確定時，
    發生裁判分割共有物之效力，而本件關於原告與被告周志重
    、周淑玲間之分割共有物部分之訴尚待審理，兩造得受分配
    之土地位置尚未確定，無從先行或同時審究土地所有人對於
    地上物使用人得否使用系爭土地之權源或範圍進行審理，且
    其餘共有人與原告為地位相反之當事人，亦不適於同事件程
    序中由他造代表其利益而進行訴訟程序。從而，原告起訴將
    請求並非系爭土地共有人之周森進拆除地上物返還土地部分
    之訴，其起訴不合於前揭得為共同訴訟之要件，又訴訟標的
    性質不同而不能合併，且其情形不能補正，自應將原告此部
    分之訴予以駁回。原告對於周森進部分應另行起訴請求，本
    事件將僅就原告與被告周志重、周淑玲間分割共有物事件進
    行審理。
三、依民事訴訟法第249條第1項第6款、第95條、第78條，裁定
    如主文。
中　　華　　民　　國　　111 　年　　1 　　月　　13　　日
                  民事第六庭  法　官　許瑞東
以上正本係照原本作成
如對本裁定抗告須於裁定送達後10日內向本院提出抗告狀，並應
繳納抗告費新臺幣1,000元整。
中　　華　　民　　國　　111 　年　　1 　　月　　13　　日
                              書記官　曾怡婷